最高法院刑事判決　　　　　　　　　　　　　　　八十七年度台上字第四二二四號
　　上　訴　人　甲○○　男
　　選任辯護人　吳漢成律師
右上訴人因殺人案件，不服台灣高等法院花蓮分院中華民國八十七年九月十六日第二
審更審判決 (八十七年度上更(一)字第六一號，起訴案號：台灣台東地方法院檢察署八
十六年度偵字第一二六○號、八十六年度偵緝字第三四號) ，提起上訴，本院判決如
左：
    主  文
原判決撤銷，發回台灣高等法院花蓮分院。
    理  由
本件原判決認定盧冠廷得知其妹盧佩翎與人發生爭執，乃於民國八十六年四月九日凌
晨二時許，與上訴人甲○○共同搭乘游國基駕駛之Ｋ三－九九二二號自用小客車，前
往台東縣卑南鄉○○村○○路黃一鴻、盧佩翎共同經營之「桃源檳榔攤」旁附設之卡
拉ＯＫ店，意欲問明究竟，渠等抵達該卡拉ＯＫ店後，與黃一鴻談話後離開，惟游國
基駕車駛離該處不久，因甲○○認為剛才在店內有一不詳姓名之人說話口氣不佳，乃
叫游國基調轉車頭駛回該店，欲予以教訓。盧冠廷、游國基 (以上二人已判決確定)
、甲○○乃共同基於傷害之犯意聯絡，由盧冠廷、游國基自車內取出鋁製球棒各一支
，與甲○○一起衝入該卡拉ＯＫ店，見人便打，時在店內唱歌之宋坤興閃避不及，甲
○○對持酒瓶重擊他人頭部可能會造成死亡之結果，在客觀上並非不能預見，混亂匆
促間，乃單獨起意持酒瓶猛力重擊宋坤興頭部二次，盧冠廷亦持鋁棒毆打宋坤興肩頸
部，惟被宋坤興以左手擋開，宋坤興不得已奪門而出，逃至對面釋迦園內，終因頭部
受傷過重，左耳出血，不支倒地，於同日凌晨四時許，因腦挫傷不治死亡等情。因而
撤銷第一審判決，改判論處上訴人傷害人之身體，因而致人於死罪刑，固非無見。
惟查：(一)原判決認定上訴人持酒瓶猛力重擊被害人宋坤興頭部二次，致被害人頭部受
傷過重，左耳出血，因腦挫傷不治死亡等情。然依相驗屍體法醫師顏國順之證述，被
害人頭部傷處是一道傷口，非二道傷口，判斷是一次敲擊所造成 (見原審上訴卷第六
五頁) ，驗斷書上亦載明被害人之頭面頸部呈左耳出血 (研判顱底骨骨折所致) 、枕
部頭皮挫傷十乘四公分 (見相驗卷第六三、六六頁) ，何以上訴人持酒瓶猛力重擊被
害人頭部二次，卻僅造成一道傷口，而非二道傷口，原判決未加以說明，遽認顏法醫
證述上開傷勢係一次敲擊所造成部分，為不足採，尚嫌理由不備，難昭折服。(二)刑法
第二百七十七條第二項傷害致人於死罪係加重結果犯，以行為人能預見其結果之發生
為要件，所謂能預見係指客觀情形而言，與主觀上有無預見之情形不同，倘行為人主
觀上有預見，而結果之發生又不違背其本意時，即屬故意之範圍。本件被害人之致死
創傷係頭部嚴重撞擊，造成顱底骨骨折顱內出血，已據法醫師顏國順相驗並證述甚詳
，上訴人持酒瓶猛力重擊被害人頭部要害，因用力過猛致酒瓶碎裂，造成被害人顱底
骨骨折顱內出血，逃離現場不久即傷重死亡，上訴人對其所為致生被害人死亡之結果
，主觀上是否有所預見，與其應否負殺人罪責，至有關係，原判決未予明白論斷，率
認上訴人係犯傷害致人於死罪，亦有理由不備之違法。以上或為上訴意旨所指摘，或
為本院得依職權調查之事項，應認原判決仍有發回更審之原因。
據上論結，應依刑事訴訟法第三百九十七條、第四百零一條，判決如主文。
中      華      民      國    八十七    年     十二     月      十      日
                              最高法院刑事第五庭
                                  審判長法官  黃  劍  青
                                        法官  劉  敬  一
                                        法官  林  增  福
                                        法官  邵  燕  玲
                                        法官  張  清  埤
      右正本證明與原本無異
                                              書  記  官
中      華      民      國    八十七    年     十二     月     十六     日
                                                                       Ａ
